【裁判字號】    95,交抗,2
【裁判日期】    950203
【裁判案由】    違反道路交通管理處罰條例聲明異議
【裁判全文】
臺灣高等法院花蓮分院刑事裁定           95年度交抗字第2號
抗  告  人
即受處分人  甲○○
代  理  人  林國泰律師
上列抗告人因違反道路交通管理處罰條例案件，不服臺灣花蓮地
方法院中華民國94年12月30日裁定 (94年度交聲字第68號)，提
起抗告，本院裁定如下：
    主  文
抗告駁回。
    理  由
一、抗告意旨略以：(一)原裁定認定之違規地點，與裁決書及證人
    楊士龍所述之地點不符，原裁定疏未注意，有適用法律之違
    法。(二)參酌刑法第185條之4之立法理由，道路交通管理處罰
    條例第62條第1項吊銷駕照終身不得應考之處罰，應以行為
    人有肇事逃逸之故意為必要，若無駕車逃逸之故意，並無適
    用之餘地。(三)原裁定作為證據基礎之楊士龍之證詞，有諸多
    矛盾之處，不可採信。
二、經查，抗告人於94年4月1日晚上，與友人黃鼎淇、陳飛達、
    向韻安共4人各騎1部機車沿花蓮市○○路往火車站方向行駛
    ，途中與死者劉政杰所騎乘之機車相遇，彼此互相騎乘機車
    超越對方，嗣行經花蓮市○○路416-6號附近，死者及另1人
    則各騎1部機車沿同方向行駛，劉政杰騎乘之機車與抗告人
    騎乘之機車輕微擦撞，致雙方人車倒地之事實，為抗告人所
    不爭執，並經證人黃鼎淇、陳飛達、向韻安等人於警詢及原
    審調查中證述綦詳。揆諸一般經驗法則，機車於行進中被撞
    倒地，豈有不環顧四周，搜尋肇事者，即率行離去之理？何
    況證人黃鼎淇於原審證稱：「（甲○○有無問你撞我的人哪
    裡去？有無受傷？）他有問，我說我不知道。」等語（原審
    卷第80頁），因此，肇事為事實，抗告人離去之原因，才是
    本件癥結所在。
三、證人陳飛達於警詢中證稱：甲○○與對方發生擦撞後雙雙滑
    倒，我就下車將甲○○扶起，又騎機車回頭過去看對方，對
    方人滑向路邊停車格內1部自小客車，半身進入車底，嚇到
    之後就叫3人快走，甲○○沒有報警處理等語（原審卷第61
    頁），於原審調查中證稱：我跟另1個人剛好騎車跟在抗告
    人後面，看到發生車禍，並看到對方（指死者）跌到車子下
    面，我停下來，先去看抗告人，再騎機車停在對方跌倒的地
    方看對方，當時因抗告人跌倒，其他人去扶抗告人，只有我
    下來看，因為害怕，所以說趕快跑，抗告人也嚇到了，我們
    4 台車就跑了，因為抗告人知道對方摔倒，大家都知道對方
    摔倒，車子好像也是跟著摔倒，只是不知道滾到哪裡去等語
    （原審卷第72頁）。證人向韻安於原審證稱：陳飛達於車禍
    後有回去查看傷者，他有看到所以到公司才跟我們講（原審
    卷第102頁）。證人楊士龍於警詢時及原審中證稱：我看到3
    台改裝車在路上疾駛，後來看到靠我這方（右方）車也就是
    傷者，在傷者左後方有1台機車想要追上傷者，又因前面有
    車，該車就往傷者這方閃，雙方就發生擦撞，致使雙方均摔
    倒，傷者機車直接滑向自小客車車尾底下，肇事者起身後往
    傷者走過來看了一眼，就往機車走去，車一發動就快速駛離
    現場逃逸，後來我就趕緊過去查看傷者，發現不對勁就報警
    等語（原審卷第23、99-100頁）。證人楊士龍與死者劉政杰
    及抗告人均不相識，且患有近視，目睹車禍之際，並未載眼
    鏡，距離肇事地點約50公尺（原審卷第99頁），因此，所見
    前往查看者之人，恐有誤認。惟依上所述，抗告人於肇事後
    跌倒在地，經陳飛達前去查看劉政杰之情況後，發覺劉政杰
    受傷嚴重，叫大家趕快跑後，抗告人顯然係因為害怕才快速
    離開現場，抗告人有逃逸之故意，至為明顯。
四、至於原裁定認為肇事地點為「花蓮市○○路614-6號」，時
    間為「94年4月1日20時30分許」，舉發違反道路交通管理事
    件通知書上記載肇事地點為「花蓮市○○路416-6號前」，
    花蓮監理站裁決書上記載肇事地點為「花蓮市○○路614號
    」，證人楊士龍證稱肇事地點為「花蓮市○○路515號」，
    有所不同，惟現場處理員警所繪製之道路交通事故調查報告
    表及現場圖，均已明確記載肇事地點為為「花蓮市○○路
    416-6號前」，所以裁決書及原裁定之記載應屬錯誤。至於
    證人楊士龍所述之肇事地點中山路515號，係在416-6號附近
    ，因肇事地點刮地痕延續十餘公尺，抗告人及死者倒地位置
    亦相距10餘公尺，證人因而依據其觀察判斷而陳述肇事地點
    ，才會與警方所載肇事地點不符。惟前述不符之處，原處分
    雖有瑕疵，然不影響抗告人肇事後逃逸事實之認定。
五、綜上，抗告人於肇事後，駕車逃逸之事實，應堪認定。抗告
    人所辯各節，均無可採，原法院因認異議為無理由而裁定駁
    回異議，經核洵無不當，本件抗告無理由，應予駁回。
六、據上論斷，應依道路交通案件處理辦法第26條、刑事訴訟法
    412條，裁定如主文。
中    華    民    國    95    年     2     月    3    日
                  審判長法  官  謝志揚
                        法  官  蔣有木
                        法  官  湯文章
以上正本證明與原本無異。
本件不得再抗告。
                        書記官  李德霞
中    華    民    國    95    年     2     月    3    日


司法院資訊處製作；財團法人民間司法改革基金會備份。
